【裁判字號】    95,交聲,84
【裁判日期】    950529
【裁判案由】    聲明異議
【裁判全文】
臺灣屏東地方法院交通事件裁定          95年度交聲字第84號
原處分機關  交通部公路總局高雄區監理所屏東監理站
異  議  人  新宏順交通股有限公司
法定代理人  乙○○○
上列受處分人因違反道路交通管理處罰條例事件，對於交通部公
路總局高雄區監理所屏東監理站民國95年4 月25日所為屏監違字
第裁82-Z00000000號裁決處分聲明異議，本院裁定如下：
    主  文
異議駁回。
    理  由
一、聲請意旨略以：異議人新宏順交通股份有限公司（下稱新宏
    順公司）所有車號956-GP號營業大貨車，於民國95年4 月14
    日晚間11時44分行經國道1 號中山高速公路北上154.8 公里
    處，經國道公路警察局第3 警察隊舉發有汽車駕駛人於駕駛
    執照吊扣期間駕駛大型車之違規情事，旋經交通部公路總局
    高雄區監理所屏東監理站，依道路交通管理處罰條例第21之
    1 條第1 項第7 款、第3 項規定，以95年4 月25日屏監違字
    第裁82-Z00000000號裁決，處異議人即汽車所有人罰鍰新臺
    幣（下同）60,000元，並吊扣汽車牌照3 個月，惟前揭時地
    ，該車確為異議人所僱用並持有合格駕駛執照之人丙○○所
    駕駛，詎承辦員警竟要求助手甲○○下車盤問並逕以為該車
    駕駛人而開單舉發；又異議人係依法律規定僱用有駕駛執照
    之人丙○○擔任該車司機，不僅已善盡查證駕駛人駕駛執照
    資格之注意，且縱加以相當之注意而仍不免發生違規。爰依
    法聲明異議，請求撤銷前開裁決云云。
二、按汽車駕駛人駕駛大貨車，有駕駛執照吊扣期間駕車之情形
    者，汽車所有人及駕駛人各處新臺幣4 萬元以上8 萬元以下
    罰鍰，並吊扣其汽車牌照3 個月，道路交通管理處罰條例第
    21條之1 第1 項第7 款、第3 項定有明文。又人民違反法律
    上之義務而應受行政罰之行為，法律無特別規定時，雖不以
    出於故意為必要，仍須以過失為其責任條件。但應受行政罰
    之行為，僅須違反禁止規定或作為義務，而不以發生損害或
    危險為其要件者，推定為有過失，於行為人不能舉證證明自
    己無過失時，即應受處罰，司法院大法官會議釋字第275 號
    著有解釋。
三、查車號956-GP號營業大貨車為異議人新宏順公司所有，前揭
    時地行經國道1 號中山高速公路北上154.8 公里處，為警以
    汽車駕駛人於駕駛執照吊扣期間駕駛大型車為由，對當時身
    在該車內之人甲○○予以舉發，除據異議人陳明在卷，並有
    交通部公路總局高雄區監理所屏東監理站，95年5 月3 日屏
    監異移字第95-068號異議案件移送書、95年4 月25日屏監違
    字第裁82-Z00000000號裁決書在卷可稽，堪信為真。異議意
    旨雖以前開時間該車確為其依法僱用，合法持有大型車駕駛
    執照之人丙○○所駕駛，並非同受其僱用於該車擔任助手之
    甲○○所為，本件其選任駕駛人已善盡查證駕駛人駕駛執照
    資格之注意，且縱加以相當之注意而仍不免發生違規云云。
    惟查：
  (一)異議人新宏順公司所有上開大貨車於前揭期日係由異議人僱
    用之駕駛人丙○○、助手甲○○及另一綽號「阿男」之成年
    男子共3 人出車，於95年4 月14日晚間8 時許自屏東出發前
    往臺北運送水產，沿途並在路竹、新市、斗南、彰化等地停
    車載貨。該車除丙○○合法持有適當駕駛執照外，同車之甲
    ○○、「阿南」所持駕駛執照於先前均已因違規遭吊扣等情
    ，業據本院依職權傳喚證人丙○○、甲○○到庭證述，並經
    異議人公司實際負責人洪登福於本院調查時陳明在卷。
  (二)本件經傳喚證人即當日執行取締之國道公路警察隊第3 分隊
    丁○○○○到庭結證稱：當日伊與小隊長陳繼昌係以2 人1
    車，執行晚間8 時至12時之轄區○○○○道1 號三義至南屯
    、國道4 號清水至豐原）巡邏勤務，內容為取締違規、處理
    事故，惟當晚天候良好，路況、車流正常，未起霧或下雨，
    視線良好，期間無事故發生，取締違規件數亦僅約5 、6 件
    ，且多為超速。而本件係因值班台依民眾具名檢舉該車號營
    業大貨車有任意變換車道、大型車違規行駛內側車道之違規
    情事，通報附近值勤中警車前往處理，經渠2 人在北上159
    公里附近發現該車，旋追蹤至154.8 公里處予以攔停，嗣該
    車依指示隨同警車後方停靠路肩，見渠等欲下車取締之際，
    突又啟動並超前至警車前方約半台車距離處重新靠邊停止，
    小隊長陳繼昌為防止其駕駛人利用機會更換座位，隨即指示
    伊駕車超越，果然發現該車駕駛室3 人中，原駕駛人正與坐
    在中間之人互換座位，2 員警旋即下車查證，並對實際駕駛
    人甲○○開單告發等語。又證人丙○○、甲○○2 人經本院
    傳喚到庭時，固均矢口否認當時駕車之人為甲○○，並否認
    有更換座位情事，惟經與前開異議人公司實際負責人洪登福
    隔離訊問結果：
  1.就當晚車上3 人在車內之位置，證人丙○○、甲○○2 人雖
    均表示一路均由丙○○駕駛、「阿南」坐在副手座、甲○○
    在後方臥鋪。然就3 人之互動情形，證人即自稱為當時駕車
    之人丙○○明確證稱甲○○與「阿南」一路都在聊天，不曾
    睡覺或下車買過東西；然證人甲○○卻推稱：伊自該車在彰
    化提完貨之後即躺在後方臥鋪睡覺，對於事發經過全不知情
    云云，說詞已然有間。
  2.就該車平日人員配置情形，證人丙○○、甲○○均稱向來均
    由其2 人1 組，沿途在各站提貨時，司機、助手均須參與搬
    貨，當日因預期回程貨物較多，首度例外增加1 人「阿南」
    同車協助；然異議人公司實際負責人洪登福卻表示：該車向
    來自屏東沿途提貨至臺北出貨，均配置3 人，搬貨全由2名
    助手，司機只負責開車云云，顯有刻意淡化駕駛人工作負荷
    之嫌。
  3.就司機、助手待遇之區別，據異議人公司實際負責人洪登福
    明確表示為司機35,000元、助手26,000元，並採固定薪水制
    ，其司機部分之陳述固與證人即上開自稱為事件發生時駕駛
    該車之人丙○○所言相符，然就助手部分，則與證人甲○○
    自承每月固定支薪30,000元之說法相去甚遠。衡情，以洪登
    福既為異議人公司之實際負責人，轄下並有貨車7 、8 輛，
    對其支付各職薪水之行情，應無混淆、不知之理；而依常理
    ，證人甲○○若每月薪資未達30,000元，亦無在本院調查時
    ，自行浮報4,000 元之理，另以證人甲○○自承其任職異議
    人公司至今僅4 個多月，亦非同等級中迭歷加薪之資深人員
    ，足徵異議人公司支付出車外勤人員薪資等級除司機、助手
    外，確有其他介於2 者間之等級存在，依領取薪資之等級判
    斷，證人即前開為警指為查獲當時原駕駛該車之人甲○○在
    異議人公司之地位，適在合法持有駕駛執照之司機與助手之
    間。
  (三)衡情，姑不論證人李俊雄身為警務人員，與異議人公司及其
    員工素不相識，遑論仇隙，原無構陷誣攀之理；又其取締上
    開異議人所有營業大貨車當日，不僅天候、路況良好，且處
    理違規件數不多、勤務內容單純，亦無因視線不良致誤判或
    勤務繁重而記憶錯誤之可能；縱證人丙○○、異議人公司負
    責人洪登福亦自承先前該公司車輛均無在上開路段因違規而
    遭取締之紀錄，自可排除承辦警員因經常處理異議人公司車
    輛之違規事件而心存成見，是證人即承辦丁○○○○之證言
    ，堪信為真。反觀前開異議人公司負責人及其員工於本院調
    查時所為之陳述，不僅彼此多有出入，猶刻意掩飾其司機除
    駕駛車輛外，於中途提貨時尚須一視同仁參與搬貨，無暇休
    息，依常情是否果有體力獨力完成屏東至臺北全長約400 公
    里之長途駕駛工作，已有可議，遑論其在合格司機（35,000
    元）與助手（26,000元）差距達兩成以上之薪資等級間，另
    編制薪資適介於2 者間之職級（30,000元）予原持有大貨車
    駕駛執照而有駕駛大貨車能力，僅因駕照遭吊扣而經禁止駕
    車之人，其動機亦有可疑。是綜上所述，本件事發當時，駕
    駛上開大貨車之人，確為證人甲○○即同車駕駛執照已遭吊
    扣之人，堪予認定。
  (四)另就異議人雖主張已善盡查證駕駛人駕駛執照資格之注意，
    本件縱加以相當之注意而仍不免發生違規云云。然依其公司
    負責人洪登福及證人丙○○、甲○○於本院調查時所為之陳
    述，該公司每日自屏東發車時間約為晚間8 時許，途中不僅
    須在高雄（路竹）、臺南（新市）、雲林（斗南）、彰化共
    4 站停車載貨，為配合所運送水產之市場需求，猶須在凌晨
    2 、3 時之間，即出發後大約6 小時內到達臺北，對於一般
    正常駕駛人而言，精神、體力之負荷已嫌過重，遑論其因人
    力配置關係，駕駛員於中途停車提貨時，猶須參與搬運，幾
    無休息時間可言，其工作要求顯難期待為常人所能承受。此
    外，異議人公司之負責人洪登福於本院訊問時，雖聲稱曾要
    求其僱用之司機不得將車交由隨車人員駕駛云云，然就其違
    反之效果如何，則亦自承未制定任何處罰，顯然欠缺拘束力
    可言。質言之，異議人公司不僅不能證明其已盡防止無駕駛
    執照或駕駛執照經吊扣之人駕駛其所有大貨車之義務，依其
    支付予名為助手，實際具備駕駛大貨車能力，僅因駕駛執照
    被吊扣而依法不得駕車之人以一般助手高出約兩成之薪水，
    猶不無縱容、鼓勵違規分擔駕駛工作之嫌，揆諸前開說明，
    自不得解免其依法應負之汽車所有人責任。
四、準此，原處分機關依道路交通管理處罰條例第21條之1 第1
    項第7 款、第3 項規定，處罰異議人即上開大貨車所有人新
    宏順交通股份有限公司6 萬元罰鍰，並吊扣汽車牌照3 個月
    ，核無不當，異議人以其裁決不當，聲請本院裁定撤銷其裁
    決，為無理由，應予駁回。
五、據上論斷，應依道路交通案件處理辦法第19條，裁定如主文
    。
中    華    民    國    95    年    5     月    29    日
                        交通法庭  法  官  陳松檀
右正本證明與原本無異。
如不服本裁定應於收受送達後5 日內向本院提出抗告書狀敘述抗
告之理由抗告於臺灣高等法院高雄分院。
                                  書記官  林祥玉
中    華    民    國    95    年    5     月    29    日


司法院資訊處製作；財團法人民間司法改革基金會備份。
